【裁判字號】    98,訴,1139
【裁判日期】    980609
【裁判案由】    毒品危害防制條例
【裁判全文】
臺灣板橋地方法院刑事判決              98年度訴字第1139號
公  訴  人  臺灣板橋地方法院檢察署檢察官
被      告  乙○○
                      號
上列被告因違反毒品危害防制條例案件，經檢察官提起公訴（98
年度毒偵字第579 號），本院合議庭裁定由受命法官獨任進行簡
式審判程序，判決如下：
    主  文
乙○○施用第一級毒品，累犯，處有期徒刑拾月；扣案電子秤壹
個，沒收之。又施用第二級毒品，累犯，處有期徒刑伍月；扣案
電子秤壹個、吸食器壹組，均沒收之。應執行有期徒刑壹年貳月
，扣案電子秤壹個、吸食器壹組，均沒收之。
    事  實
一、乙○○前於民國（下同）九十年間，因施用毒品案件，經本
    院以九十年度毒聲字第二一四三號裁定送觀察、勒戒後，認
    有繼續施用毒品之傾向，復經本院以九十年度毒聲字第四七
    ０六號裁定令入戒治處所施以強制戒治，嗣經本院以九十一
    年度毒聲字第一四三０號裁定停止戒治，所餘戒治期間付保
    護管束，於九十一年十二月十五日強制戒治期滿，經臺灣板
    橋地方法院檢察署檢察官以九十二年度戒毒偵字第三二四號
    為不起訴處分確定。又於九十五年間，先因施用第二級毒品
    案件，經本院以九十五年度簡字第四九八一號判決判處有期
    徒刑六月確定；再因施用第一、二級毒品案件，經本院以九
    十六年度訴字第二二九號判處應執行有期徒刑一年二月確定
    ，後經本院以九十六年度聲減字第二０六０號裁定減刑及定
    應執行刑為有期徒刑七月確定；上開二案接續執行，於九十
    七年一月九日縮刑期滿執行完畢（構成累犯）。
二、詎乙○○猶未戒除毒癮，明知第一級毒品海洛因（下稱海洛
    因）、第二級毒品甲基安非他命（下稱甲基安非他命），為
    毒品危害防制條例所定之第一、二級毒品，不得非法持有、
    施用，竟又基於施用海洛因、甲基安非他命之犯意，於九十
    八年一月十日晚上某時許，在臺北縣板橋市○○路四三一巷
    四之四號五樓，以將甲基安非他命置於玻璃球吸食器內燒烤
    而吸取煙霧之方式，施用甲基安非他命一次；另於九十八年
    一月十一日中午某時許，在臺北縣板橋市○○路四三一巷四
    之四號五樓，以將海洛因置於香菸內吸食之方式，施用海洛
    因一次。嗣於九十八年一月十二日下午五時三十分許，在臺
    北縣板橋市○○路四三一巷四之四號五樓為警查獲，並扣得
    乙○○所有供其施用甲基安非他命所用之吸食器一組及供其
    施用海洛因、甲基安非他命所用之電子秤一個。
三、案經臺北市政府警察局內湖分局報請臺灣板橋地方法院檢察
    署檢察官偵查起訴，於準備程序進行中，乙○○就被訴事實
    為有罪之陳述，經告知簡式審判程序之旨，並聽取當事人之
    意見後，本院合議庭裁定由受命法官獨任進行簡式審判程序
    。
    理  由
一、上揭事實，業據被告乙○○於本院審理時坦承不諱，並有吸
    食器一組、電子秤一個扣案可資佐證，且被告為警查獲後所
    排放之尿液經採樣送驗，以酵素免疫分析法檢驗及氣相層析
    質譜儀法確認檢驗結果，於安非他命類及鴉片類（嗎啡）均
    呈陽性反應，有臺灣尖端先進生技醫藥股份有限公司九十八
    年一月二十三日濫用藥物檢驗報告（尿液檢體編號：０二六
    九二四）、臺北市政府警察局偵辦毒品案件尿液檢體委驗單
    各一紙附卷可稽。再參以海洛因於人體內會代謝成嗎啡，因
    此涉嫌海洛因之施用者係檢驗其尿液中之嗎啡（鴉片類）反
    應等情，為本院職務上已知之事實，被告亦自承其係施用海
    洛因，足見被告為警查獲前所施用者除甲基安非他命外，尚
    包括海洛因無訛。綜上，足認被告自白與事實相符，應堪採
    信。又按現行毒品危害防制條例第二十條、第二十三條之規
    定，僅限於「初犯」及「五年後再犯」二種情形，始應先經
    觀察、勒戒或強制戒治程序。倘被告於五年內已再犯，經依
    法追訴處罰，縱其第三次（或第三次以上）再度施用毒品之
    時間，在初犯經觀察、勒戒或強制戒治執行完畢釋放五年以
    後，已不合於「五年後再犯」之規定，且因已於「五年內再
    犯」，顯見其再犯率甚高，原實施觀察、勒戒或強制戒治，
    已無法收其實效，即應依該條例第十條處罰（最高法院九十
    五年度第七次刑事庭會議決議參照）。查被告前有如事實欄
    一所載因施用毒品犯行經執行強制戒治、判處有期徒刑確定
    之事實，有臺灣高等法院被告前案紀錄表一件在卷可稽，是
    被告本案施用毒品犯行，其施用毒品之時間，雖在其前受強
    制戒治執行完畢五年以後，但因其於經強制戒治執行完畢五
    年以內，已於九十五間先後有二次再犯施用毒品之犯行，並
    經判決確定，且本案與前案經判處有期徒刑確定之案件，其
    施用時間又未超過五年，揆諸上開說明，本案犯行已不合於
    「五年後再犯」之規定，即應依毒品危害防制條例第十條規
    定處罰。從而，本件事證明確，被告犯行堪以認定，應依法
    論科。
二、核被告所為，係犯毒品危害防制條例第十條第一項之施用第
    一級毒品罪及同條例第十條第二項之施用第二級毒品罪。其
    施用前持有海洛因、甲基安非他命之低度行為，分別為其施
    用之高度行為所吸收，均不另論罪。被告所犯前開施用第一
    級毒品罪及施用第二級毒品罪二罪間，犯意各別，構成要件
    互異，應予分論併罰。又被告前有如事實欄一所載之犯罪科
    刑及執行情形，有臺灣高等法院被告前案紀錄表一份可按，
    其於有期徒刑執行完畢五年之內，故意再犯本件有期徒刑以
    上之施用第一級毒品罪及施用第二級毒品罪，均為累犯，應
    依刑法第四十七條第一項之規定，加重其刑。爰審酌被告前
    有多次施用毒品犯行經強制戒治及科刑之紀錄，又再犯本件
    施用毒品犯行，惡性非輕，施用毒品之犯行係戕害其自身，
    對社會治安尚非危害甚鉅，兼衡被告犯罪之動機、目的、手
    段、所生危害、犯後業已坦承不諱，態度尚稱良好等一切情
    狀，分別量處如主文所示之刑，並定其應執行刑，以示懲儆
    。
三、扣案吸食器一組、電子秤一個，為被告所有，分別為供其為
    本案施用第二級毒品罪、施用第一、二級毒品罪所用之物，
    業據被告供明在卷，爰依刑法第三十八條第一項第二款規定
    ，宣告沒收之。
據上論斷，應依刑事訴訟法第二百七十三條之一第一項、第二百
九十九條第一項前段，毒品危害防制條例第十條第一項、第二項
，刑法第十一條前段、刑法第四十七條第一項、第五十一條第五
款、第三十八條第一項第二款，判決如主文。
本案經檢察官甲○○到庭執行職務。
中    華    民    國    98    年    6     月    9     日
                  刑事第十二庭    法  官  白光華
上列正本證明與原本無異。
如不服本判決，應於判決送達後10日內敘明上訴理由，向本院提
出上訴狀 (應附繕本) ，上訴於臺灣高等法院。其未敘述上訴理
由者，應於上訴期間屆滿後20日內向本院補提理由書「切勿逕送
上級法院」。
                                  書記官  莊川億
中    華    民    國    98    年    6     月    9     日
附錄本案論罪科刑法條全文：
毒品危害防制條例第10條第1項
施用第一級毒品者，處六月以上五年以下有期徒刑。
施用第二級毒品者，處三年以下有期徒刑。


司法院資訊處製作；財團法人民間司法改革基金會備份。
